臺灣嘉義地方法院民事判決
111年度訴字第141號
原      告  施美裡  



訴訟代理人  吳文仁  
被      告  羅泰訓  
            羅泰朗  
上  一  人
訴訟代理人  羅涌瑞  
被      告  羅浩洋  


            羅安嵐  

            羅良吉  



            羅湕竤  

            羅岳弘  


            羅崇元  

            羅朝鐘  
            羅弘耀  
上列當事人間請求分割共有物事件，經本院於民國111年6月29日
言詞辯論終結，判決如下：
    主  文
兩造共有嘉義縣○○鄉○○段○○○段0000地號土地，分割如附圖一所
示：其中A部分面積268平方公尺，分歸被告羅泰訓、羅泰朗、羅
浩洋、羅安嵐、羅良吉、羅湕竤、羅岳弘、羅崇元、羅朝鐘、羅
弘耀等人按附表所示之比例保持共有取得。B部分面積491.33平
方公尺，分歸原告取得。C部分面積178.67平方公尺，分歸被告
羅安嵐取得。D部分面積59.56平方公尺，分歸被告羅良吉取得。
E部分面積59.56平方公尺，分歸被告羅湕竤取得。F部分面積29.
77平方公尺，分歸被告羅朝鐘取得。G部分面積29.77平方公尺，
分歸被告羅弘耀取得。H部分面積89.34平方公尺，分歸被告羅泰
訓取得。I部分面積89.34平方公尺，分歸被告羅泰朗取得。J部
分面積89.34平方公尺，分歸被告羅浩洋取得。K部分面積44.66
平方公尺，分歸被告羅岳弘取得。L部分面積44.66平方公尺，分
歸被告羅崇元取得。
訴訟費用按附表所示比例負擔。　
    事實及理由
壹、程序事項
    被告等人經合法通知，均未於最後言詞辯論期日到場，核無
    民事訴訟法第386條所列各款情形，爰依原告聲請，由其一
    造辯論而為判決。　　　　
貳、實體方面：
一、原告起訴主張：
(一)嘉義縣○○鄉○○段○○○段0000地號土地(下稱系爭土地)，為兩
    造所共有，其應有部分如附表所示。又系爭土地並無契約定
    有不分割之期限，亦無因物之使用目的性質上不能分割，且
    共有人無法達成協議分割，爰訴請裁判分割。
(二)系爭土地共有人除原告以外，其餘共有人均共有鄰地1394地
    號土地，原告主張之分割方案，其附圖一A部分現況為部份
    供作鄰1394地號土地通行之用，故分割予被告等人依比例保
    持共有使用。剩餘土地之分割，採南北向之分割線。
(三)訴之聲明：
 1、系爭土地准予分割如附圖一所示。
 2、訴訟費用由兩造按應有部分比例負擔。
二、被告則以：
(一)被告羅泰訓、羅泰朗：原告以被告等均持有系爭土地之同段
    鄰地1394地號土地持分為由，主張將形狀狹長之附圖A部分
    分割予被告等維持共有，惟查鄰地1394地號土地實則幾乎環
    繞系爭土地，上開方案並未考量相對人等目前既有建築坐落
    位置與系爭土地、鄰地1394地號之相對位置。且1394地號土
    地未來是否分割、何時分割、屆時共有人是否維持不變仍有
    變數，原告之主張全係出於保有自有分割位置的方正性而已
    。然被告等為求和諧，可勉強同意本院卷第191頁(即附圖二
    )之分割方式，但分割費用應由原告全額負擔。
(二)被告羅安嵐、羅良吉：同意分割，同意本院卷第189頁分割
    方案(即附圖一修正前之方案)。
(三)其餘被告未於言詞辯論期日到場，亦未提出書狀為任何聲明
    或陳述。
三、本院判斷：
(一)按各共有人得隨時請求分割共有物，但因物之使用目的不能
    分割或契約訂有不分割之期限者，不在此限(民法第823條第
    1項)。查，系爭土地為兩造所共有，應有部分如附表一所示
    ，而此筆土地之使用分區為鄉村區，使用類別為乙種建築用
    地，且無因使用目的不能分割之情形，且各共有人間亦無不
    能分割之契約，兩造對此均未提出爭執，並有系爭土地登記
    謄本、嘉義縣竹崎地政事務所111年3月4日嘉上地測字第111
    0001389號函可證(本院卷第13-17、61-65、187頁)，堪信為
    真實。茲因兩造就分割方法又無法達成協議，原告本於系爭
    土地共有人地位，訴請裁判分割，自無不合。
(二)復按分割之方法不能協議決定者，法院得因任何共有人之請
    求，命以原物分配於各共有人，但各共有人均受原物之分配
    顯有困難者，得將原物分配於部分共有人(民法第824條第2
    項第1款)。又裁判分割共有物，屬形成判決，法院定共有物
    之分割時，應顧及公平、當事人之聲明、應有部分之比例與
    實際是否相當、共有物之客觀情狀、性質、價格與經濟價值
    、共有利益、各共有人之主觀因素與使用現狀、利害關係等
    因素為綜合判斷。是關於系爭土地之分割方法，本院審酌如
    下：
 1、系爭土地南邊有既成道路，北邊有臨路，此有地籍圖可證(
    本院卷第171頁)。是附圖一、二之分割方案，分割後每筆土
    地均可對外通行。
 2、被告羅泰訓、羅泰朗主張以附圖二方案分割，但附圖二之C
    、D的部分，仍採共有人共有之方式分割，且被告羅安嵐、
    羅良吉表示要單獨所有之方式分割，而此部分之土地並非不
    能分割為單獨所有，故附圖二之分割方案，與被告羅安嵐、
    羅良吉意願相悖。
 3、被告羅安嵐、羅良吉表示同意本院卷第189頁之分割方案，
    即每位共有人均獨自分割為一筆，不再共有(本院卷第200頁
    )。而附圖一之分割方案，是將每位共有人分割為獨立之各
    筆，並將有親屬關係之共有人分割在相鄰位置，以為日後土
    地合併使用，且系爭土地上並無任何建物，故附圖一之分割
    方案，並未違背共有人之利益。
 4、系爭土地之鄰地即同地段1394地號土地，為被告等人所共有
    ，此有土地謄本可證(本院卷第121-127頁)。而附圖一之分
    割方案，將A部分分歸由被告等人共有，故A部分日後可與13
    94地號土地合併使用或合併分割，就日後土地之使用，較符
    合當事人之利益。
 5、其他被告經送達分割方案後，並未提出任何反對之意見，並
    綜合上開情形，認為附圖一之分割方案就兩造而言並無不利
    之情事，且優於附圖二之分割方案，爰依附圖一之分割方案
    ，判決如主文第一項所示。
(三)本件係請求分割系爭土地，然分割方法係法院考量全體共有
    人之利益後，依職權所為之決定，原告既為共有人之一，亦
    同受其利，若全由敗訴當事人負擔訴訟費用顯失公平，爰依
    民事訴訟法第80條之1規定，酌定原告亦負擔部分之訴訟費
    用，併此敘明。
四、訴訟費用裁判之依據：民事訴訟法第80條之1、第85條第1項
    但書、第2項。
中　　華　　民　　國　　111 　年　　7 　　月　　13　　日
                  民事第三庭法　官　馮保郎   
以上正本係照原本作成。
如不服本判決，應於送達後20日內，向本院提出上訴狀(須按對
造人數提出繕本)及表明上訴理由，並依上訴利益繳交第二審裁
判費。如委任律師提起上訴者，應一併繳納上訴審裁判費。
中　　華　　民　　國　　111 　年　　7 　　月　　13　　日
                            書記官　蔡沛圻
附表：
編號 共有人姓名 應有部分比例 負擔訴訟費用之比例 分配A部分之比例   1 施美裡 2/6 同左    2 羅泰訓 1/12 同左 6/48   3 羅泰朗 1/12 同左 6/48   4 羅浩洋 1/12 同左 6/48   5  羅安嵐 1/6 同左 12/48   6 羅良吉 1/18 同左 4/48   7 羅湕竤 1/18 同左 4/48   8 羅岳弘 1/24 同左 3/48   9 羅崇元 1/24 同左 3/48   10 羅朝鐘 1/36 同左 2/48   11 羅弘耀 1/36 同左 2/48